---
title: "Интегрирование методом Монте-Карло"
output: html_document
---

```{r setup, include=FALSE}
knitr::opts_chunk$set(echo = TRUE)
```

## Сходимость

Рассматриваем интеграл
$$
\mathcal{I} = -\frac{2}{\sqrt{\pi}} \int_0^{+\infty} dx \int_{bx}^{+\infty} \frac{\sin t}{t} dt \int_{cx}^{+\infty} e^{-s^2} ds. 
$$

Вспомним известные специальные функции:
$$
\mathrm{Si}(x) = \int_0^x \frac{\sin t}{t} dt\ ,\\
\mathrm{erf}(x) = \frac{2}{\sqrt{\pi}} \int_0^x e^{-t^2} dt\ .
$$

Через них наш интеграл выражается в виде
$$
  \mathcal{I} = \int_0^{+\infty} \bigg(\mathrm{Si}(bx) - \frac{\pi}{2}\bigg)\bigg(1 - \mathrm{erf}(cx) \bigg) dx.
$$

Пусть $b > 0$ и $c > 0$. Для множителей подинтегрального выражения известны асимптотики на бесконечности:
$$
  \mathrm{Si}(bx) - \frac{\pi}{2} \equiv \frac{\cos bx}{bx}\ ,\\
  1-\mathrm{erf}(cx) \equiv \frac{e^{-c^2 x^2}}{\sqrt{\pi} cx}\ .
$$
Интеграл
$$
  \int_{\varepsilon}^{+\infty} \frac{e^{-c^2 x^2} \cos bx}{bc x^2} 
$$
мажорируется по модулю интегралом 
$$
  \frac{1}{bc} \int_{\varepsilon}^{+\infty} x^{-2} dx,
$$
который замечательным образом сходится. Следовательно, сходится и наш интеграл.

## Интегрирование методом Монте-Карло

Будем считать, что $b = c = 1$.

Зададим наши функции. `f` - исходная функция, `f.transformed` - преобразованная заменами $x \mapsto \log u$, $t \mapsto \log v + \log u$, $s \mapsto \log w$, где $u, v, w \in [0, 1]$. `u` требуется для построения доверительного интервала для траектории.

```{r}
u <- function(t) {
  0.1 + 3.15*sqrt(t)
}

f <- Vectorize(function(x, t, v) {
  -2/sqrt(pi) * sin(t)/t * exp(-v^2)
})

f.transformed <- Vectorize(function(u, v, w) {
  -2/sqrt(pi) * sin(log(v) + log(u)) * exp(-(log(w) + log(u))^2) / ((log(v) + log(u)) * u * v * w)
})
```

### Функции для обработки выборки и отрисовки результатов

```{r}
library(glue)

process.sample <- function(sample) {
  n <- length(sample)
  
  sample.sd <- sd(sample)
  print(glue("Sample sd: {sample.sd}"))
  
  t <- (1:n)/n
  traj <- cumsum(sample)/(1:n)
  
  pointwise.moerr <- 1.65*sample.sd/sqrt(1:n)
  traj.moerr <- sample.sd*sqrt(n)*u(t)/floor(n*t)
  
  traj.ci.low <- traj[n] - traj.moerr
  traj.ci.high <- traj[n] + traj.moerr
  pointwise.ci.low <- traj - pointwise.moerr
  pointwise.ci.high <- traj + pointwise.moerr
  return(data.frame(N = 1:n, 
                    pointwise.ci.low = pointwise.ci.low, 
                    pointwise.ci.high = pointwise.ci.high, 
                    trajectory = traj,
                    traj.ci.low = traj.ci.low,
                    traj.ci.high = traj.ci.high))
  
}

library(ggplot2)

plot.results <- function(n, results, drop=5000, every=100) {
  ggplot(results[seq(drop, n, every),], aes(x = N)) +
    geom_line(aes(y = trajectory, color = "Trajectory")) +
    geom_line(aes(y = pointwise.ci.low, color = "Pointwise CI")) +
    geom_line(aes(y = pointwise.ci.high, color = "Pointwise CI")) + 
    geom_line(aes(y = traj.ci.low, color = "Trajectory CI")) + 
    geom_line(aes(y = traj.ci.high, color = "Trajectory CI")) +
    geom_line(aes(y = -0.646145, color = "True value")) +
    xlab("N") + ylab("Value") + labs(color = "Curve")
}
```

Будем использовать равномерное распределение в $[0, 1]^3$, а также зависимые случайные величины $\xi = \alpha_1$, $\eta = \alpha_2 + \xi$, $\zeta = |\alpha_3| + \xi$, где $\alpha_1, \alpha_2 \equiv \mathrm{Exp}(1)$, а $\alpha_3 \equiv \mathrm{N}(0, 1/2)$. Совместное распределение этих случайных величин имеет плотность $p(u, v, w) = \frac{2}{2\sqrt{\pi}} e^{u-v-w^2}$.

```{r}
uniform.simulation <- function(f, n) {
  u <- runif(n)
  v <- runif(n)
  w <- runif(n)
  
  sample <- f(u, v, w)
  
  return(sample)
}

p <- Vectorize(function(u, v, w) {
  2/sqrt(pi) * exp(-v - (w-u)^2)
})

dependent.simulation <- function(f, n) {
  u <- rexp(n)
  v <- rexp(n) + u
  w <- abs(rnorm(n, mean=0, sd=1/sqrt(2))) + u
  
  sample <- f(u, v, w) / p(u, v, w)
  
  return(sample)
}

```

Построим оценки и графики для выборок из равномерного в $[0, 1]^3$ распределения.

```{r}
n <- 10^6
res.uniform <- process.sample(uniform.simulation(f.transformed, n))

plot.results(n, res.uniform, drop=5*10^5, every=10^4)

print(res.uniform$trajectory[n])
```

Построим оценки и графики для выборок из "экспоненциально-нормального" распределения.

```{r}
n <- 10^6
res.dependent <- process.sample(dependent.simulation(f, n))

plot.results(n, res.dependent, drop=5*10^5, every=10^4)

print(res.dependent$trajectory[n])
```

Сравним дисперсии для двух методов.

```{r}
N <- c(10^3, 10^4, 10^5, 10^6)
deviation.uniform <- rep(0, length(N))
deviation.dependent <- rep(0, length(N))

for (k in 1:length(N)) {
  deviation.uniform[k] <- var(replicate(100, mean(uniform.simulation(f.transformed, N[k]))))
  deviation.dependent[k] <- var(replicate(100, mean(dependent.simulation(f, N[k]))))
}

deviation <- data.frame(N = N, deviation.dependent = deviation.dependent, deviation.uniform = deviation.uniform)


ggplot(deviation, aes(x=N)) +
  scale_x_continuous(trans='log10') +
  geom_line(aes(y=deviation.dependent, color="Exponential + folded normal")) +
  geom_line(aes(y=deviation.uniform, color="Uniform")) +
  xlab('Sample size (log10 scale)') + ylab('Mean observed SD') + labs(color='Simulation method')
```

```{r}
uniform.simulation.sd <- mean(replicate(100, sd(uniform.simulation(f.transformed, 10^6))))
dependent.simulation.sd <- mean(replicate(100, sd(dependent.simulation(f, 10^6))))
```

```{r}
library(ggplot2)

Ns <- seq(1, 10^6, 1000)

deviation <- data.frame(N = Ns,
                        sd.dependent = dependent.simulation.sd / sqrt(Ns),
                        sd.uniform = uniform.simulation.sd / sqrt(Ns))

ggplot(deviation, aes(x=N)) +
  scale_x_continuous(trans='log10') +
  geom_line(aes(y=sd.dependent, color="Exponential + folded normal")) +
  geom_line(aes(y=sd.uniform, color="Uniform")) +
  xlab('Sample size (log10 scale)') + ylab('SD') + labs(color='Simulation method')
```